臺灣士林地方法院行政訴訟判決　
111年度交字第217號
原      告  李榮夏  
被      告  臺北市交通事件裁決所

代  表  人  蘇福智  
上列當事人間交通裁決事件，原告不服被告民國111年6月21日北
市裁催字第22-C00000000號裁決，提起行政訴訟，本院判決如下
：
    主  　　文
原告之訴駁回。
訴訟費用新臺幣參佰元由原告負擔。
    事實及理由
一、本件係因原告違反道路交通管理處罰條例（下稱處罰條例）
    第62條第1項、第24條之規定，不服被告民國111年6月21日
    北市裁催字第22-C00000000號裁決，提起行政訴訟，經核屬
    於行政訴訟法第237條之1第1項第1款規定之交通裁決事件，
    自應依行政訴訟法第2編第3章規定之交通裁決事件訴訟程序
    ，本院認本件事證明確，爰依同法第237條之7規定，不經言
    詞辯論，逕為判決，合先敘明。
二、事實概要：原告駕駛車牌號碼0000-00號自用小客車（下稱
    系爭車輛）於111年4月10日上午6時21分許，行經新北市○○
    區○○○路000號前（下稱系爭路段），因與車牌號碼000-0000
    號機車（下稱系爭機車）發生碰撞，雙方無人受傷，原告於
    未報警且未留於現場離開。新北市政府警察局汐止分局（下
    稱汐止分局），認原告有駕駛汽車肇事（無人受傷）未依規
    定處置逕行離去之違規行為，遂以新北警交字第C00000000
    號舉發違反道路交通管理事件通知單（下稱系爭舉發通知單
    ）舉發，記載應到案日期為111年6月1日前，並移送被告處
    理。原告向被告陳述意見表示不服，被告以111年6月16日北
    市裁申字第1113140778號函（下稱40778號函）更新應到案
    日期為同年7月21日前。嗣被告於111年6月21日依處罰條例
    第62條第1項、第24條規定，認原告有汽車駕駛人駕駛汽車
    肇事，無人受傷或死亡而未依規定處置逃逸之違規行為，以
    北市裁催字第22-C00000000號違反道路交通管理事件裁決書
    裁處原告罰鍰新臺幣（下同）3,000元，並吊扣駕照一個月
    ，原告不服，遂提起本件訴訟。
三、原告起訴主張：
㈠、當時我碰撞機車倒地時，當下我就下車將系爭機車扶起來，
    經查看系爭機車車體未受損，我也沒看到車主，我並不知道
    要備案，當下即聯絡保險公司及車主，交由保險公司處理，
    我並不是要肇事逃逸，我是計程車司機。
㈡、並聲明：１、原處分撤銷。２、訴訟費用由被告負擔。
四、被告之答辯：
㈠、依據道路交通事故處理辦法（下稱處理辦法）第3條第4款：
    發生道路交通事故，不得任意移動肇事車輛及現場痕跡證據
    。但無人傷亡且車輛尚能行駛，應先標繪車輛位置及現場痕
    跡證據後，將車輛移置不妨礙交通之處所。本件舉發員警於
    111年4月10日下午15時49分許接獲派遣，前往系爭路段處理
    交通事故，經校閱監視畫面，發現系爭車輛與系爭機車於同
    日上午發生碰撞，系爭車輛並未留置現場處置即逕行離去，
    舉發員警到達現場時未發現系爭車輛及其駕駛，又監視器畫
    面顯示其將倒地車輛扶起後逕行離去，未留置現場釐清責任
    歸屬。
㈡、並聲明：１、原告之訴駁回。２、訴訟費用由原告負擔。
五、本院之判斷：
㈠、本案相關法條：
１、處罰條例第62條第1項：汽車駕駛人駕駛汽車肇事，無人受傷
    或死亡而未依規定處置者，處1,000元以上3,000元以下罰鍰
    ；逃逸者，並吊扣其駕駛執照一個月至三個月。
２、處罰條例第24條第1項第1款：汽車駕駛人，有下列情形之一
    者，應接受道路交通安全講習：一、違規肇事受吊扣駕駛執
    照處分。
３、處理辦法第3條第1項第4款、第5款：發生道路交通事故，駕
    駛人或肇事人應先為下列處置：四、不得任意移動肇事車輛
    及現場痕跡證據。但無人傷亡且車輛尚能行駛，或有人受傷
    且當事人均同意移置車輛時，應先標繪車輛位置及現場痕跡
    證據後，將車輛移置不妨礙交通之處所。五、通知警察機關
    ，並配合必要之調查。但無人受傷或死亡且當事人當場自行
    和解者，不在此限。
㈡、如事實概要欄之事實，業據兩造所未爭執，並有原處分、舉
    發通知單、臺北市政府單一陳情案件處理情形、新北市政府
    警察局函、道路交通事故現場圖、道路交通事故當事人登記
    聯單、原告、系爭機車所有人之道路交通事故調查記錄表、
    40778號函各1份、現場照片8張、監視器翻拍照片5張在卷可
    查（見本院卷第28、34、40至41、48至64、70、74至80頁）
    ，足信為真實。
㈢、本件原告駕駛系爭車輛與系爭機車碰撞後，將系爭機車扶起
    並駛離現場，並未通知警察單位，已如前述。而處罰條例第
    62條第1項之之要件，係以無人受傷或死亡而未依規定處置
    ，勘諸車禍發生後無人受傷處理之相關規定，係規定於處理
    辦法第3條第1項第4款及第5款，而本件屬於無人傷亡之車禍
    事件，原告依據前開處理辦法第4款之規定，當不得任意移
    動車輛及現場痕跡證據，縱使要將系爭機車扶起，理應依據
    該款之規定先標繪車輛位置及現場痕跡證據。再者，依據第
    5款之規定，本件於車禍發生當下直至警察機關處理前，原
    告與系爭機車所有人並未達成和解，則原告自有通知警察機
    關之義務，然依據原告起訴狀所述，其並未通知警察機關，
    僅通知保險公司與機車所有人並交由保險公司處理，其發生
    交通事故後並未依照處理辦法之規定處理，當屬處罰條例第
    62條第1項之汽車駕駛人駕駛汽車肇事，無人受傷或死亡而
    未依規定處置。原告主張當無理由。
㈣、原告主張其為計程車司機部分：
１、由道路交通管理處罰條例所授權訂立之本件裁決時之違反道
    路交通管理事件統一裁罰基準表，其中本件原告所違反之道
    路處罰條例之規定，除處以罰鍰外，尚須吊扣其駕駛執照。
    況依據處罰條例第62條第1項，吊扣駕駛執照為法定必須處
    罰之明文，行政機關並無裁量得否吊扣之權限，僅有該項中
    之1至3月此一部份有解釋空間，但回到前開同一裁罰基準表
    ，如於到案期間內到案者吊扣駕駛執照為1月，故就此而言
    ，被告並無裁量權限裁量是否得以吊扣原告駕駛執照之權限
    。而原處分機關尚無酌減權限，而依其程度定有不同裁罰標
    準，尚未逾越必要之程度，與比例原則無違。
２、原告主張其為計程車司機，然本件屬於肇事逃逸，其本身可
    能造成相對人求償無門。且裁決機關本即應依法裁決，此為
    法治國家必須依循之基本原則，亦無相關法律規定對此可考
    量行為人即原告之家庭狀況或生計困難等情事而得據以執為
    免罰或減輕之依據。況原處分就此對原告裁處吊扣駕駛執照
    1月之期間所造成之影響亦限於該1月駕駛車輛部分，原告於
    此段期間非不得尋找其他工作機會以為謀生。
３、立法者考量道路使用違規已達應吊扣駕駛執照程度者，其駕
    駛技能及道德之欠缺極為嚴重，有必要於一定期間剝奪其駕
    駛車輛使用道路之機會，以維護其他用路人生命、身體及財
    產安全，所為之立法形成，衡無失於明確性原則、比例原則
    或平等原則。
４、是本件被告據以裁罰吊扣原告駕駛執照1月，於法並無不合。
七、綜上所述，原告於系爭路段行駛時，因有「汽車駕駛人駕駛
    汽車肇事，無人受傷或死亡而未依規定處置逃逸之違規行為
    」之違規事實甚為明確，被告依處罰條例62條第1項、第24
    條規定裁處罰鍰3,000元，吊扣駕照1個月，並參加道路交通
    安全講習，並無違誤。原告訴請撤銷，為無理由，應予駁回
    。
八、本件判決基礎已臻明確，兩造其餘之攻擊防禦方法及證據資
    料經本院審酌後，核與判決結果不生影響，爰不逐一指駁，
    附此敘明。
九、本件第一審裁判費300元，應由敗訴之原告負擔，爰確定第
    一審訴訟費用額如主文第2項所示。
十、據上論結，本件原告之訴為無理由，依行政訴訟法第98條第
    1項前段、第236條、第237條之7、第237條之8第1項、第237
    條之9第1項，判決如主文。
中　　華　　民　　國　　111 　年　　9 　　月　　26　　日
                  行政訴訟庭  法  官  唐一强
以上為正本係照原本作成。
如不服本判決，應於判決送達後20日內，向本院提出上訴狀並表
明上訴理由（原判決所違背之法令及其具體內容或依訴訟資料可
認為原判決有違背法令之具體事實），其未載明上訴理由者，應
於提出上訴後20日內向本院補提理由書（上訴狀及上訴理由書均
須按他造人數附繕本，如未按期補提上訴理由書，則逕予駁回上
訴），並應繳納上訴裁判費新臺幣750元。
中　　華　　民　　國　　111 　年　　9 　　月　　26　　日
                              書記官  鍾堯任